【裁判字號】    89,判,599
【裁判日期】    890303
【裁判案由】    廢棄物清理法
【裁判全文】
行  政  法  院  判  決                            八十九年度判字第五九九號
    原      告  桃園縣平鎮市公所
    代  表  人  甲○○
    訴訟代理人  溫俊富  律師
    被      告  新竹縣新豐鄉公所
右當事人間因廢棄物清理法事件，原告不服台灣省政府中華民國八十七年十二月十五
日八七府訴二字第一七四一○五號再訴願決定，提起行政訴訟，本院判決如左︰
    主  文
原告之訴駁回。
    事  實
緣新竹縣環境保護局稽查人員於民國八十五年五月二十五日會同被告至新豐鄉○○○
段山坡地實地稽查時，發現原告將大量廢棄物傾倒埋藏於該處，乃以原告違反廢棄物
清理法第十二條第二款之規定，予以告發，移由被告依廢棄物清理法第二十三條以八
十五年七月十二日新鄉清字第七九六四號函（八十五年七月十二日第九四一號處分通
知單）裁處一千五百元罰鍰（折合新台幣四千五百元），並限於文到一個月內改善。
原告未依規定限期內改善完畢，被告以八十五年八月十六日新鄉清字第九八八九號函
（八十五年八月十六日第九四四號處分通知單）再裁處一千五百元罰鍰（折合新台幣
四千五百元）。原告不服，向新竹縣政府提起訴願。嗣原告以新竹縣政府逾期限不為
決定，向台灣省政府提起再訴願。嗣新竹縣政府於八十六年十二月十九日作成訴願決
定，乃從程序上駁回再訴願。原告猶表不服，提起行政訴訟，經本院八十七年度判字
第一四三二號判決：「再訴願決定撤銷。」責由該府另為實體上之審理決定，嗣經重
為決定駁回再訴願，原告遂提起行政訴訟，茲摘兩造訴辯意旨於次：
原告起訴意旨略謂︰一、查被告所舉出之證據，均不足以證明原告確有違規傾倒廢棄
物之事實，茲分述如次：(一)關於被告指稱八十五年六月十一日開挖時，有桃園縣中壢
市及平鎮市等住址之垃圾混雜其中部分：查被告於前行政訴訟程序中答辯指稱八十五
年六月十一日開挖時，有桃園縣中壢市及平鎮市等住址之垃圾混雜其中，並就此提出
台灣省政府環境保護處八十六年二月十五日八六環四字第一六四五五號函為證云云。
惟查：圾垃上既載有「住址」，則該垃圾應係信件，既係信件上之住址，即有收件人
及寄件人之住址之分，如該住址及寄件人之住址，自不得憑以認定該垃圾乃原告轄區
內之垃圾。被告既未舉證證明係收件人之住址，自不得逕以之認定其為原告轄區內之
垃圾，況被告既自稱垃圾上除有平鎮市之住址外，尚有桃園縣中壢市等住址，則該等
垃圾亦有可能來自中壢市或其他縣市，在此情況，被告如認定載有中壢市住址之該等
垃圾亦係原告所傾倒，而非中壢市公所，且應就此負舉證責任。(二)關於被告指稱八十
七年四月二十四日之開挖部分：被告於再訴願程序中答辯稱，其為「補強證據」，又
於八十七年四月二十四日再度開挖，證實部分廢棄物為原告之一般民生廢棄物云云，
然其係由何證據如何證明，並無半語之說明，自無證據力可言。況其僅指稱部分廢棄
物為原告之一般民生廢棄物，是其以部分而概括全部，亦有違論理法則。(三)關於被告
指稱桃園縣因違規傾倒垃圾遭監察院糾正，且桃園縣政府曾行文表示願由被告代為處
理或委託合法業者代為清除垃圾部分：被告又於行政訴訟程序中，另以桃園縣因違規
傾倒垃圾遭監察院糾正，且桃園縣政府曾行文表示願由被告代為處理或委託合法業者
代為清除垃圾云云，據以推斷本件傾倒事實之有無。然查桃園縣計有十三市鎮，縱糾
正案成立，亦只能推斷桃園縣有違規傾倒之事實，無由證明該傾倒行為係由原告所為
，且係傾倒於被告轄區內。至於桃園縣政府縱令曾函請被告代為處理垃圾，亦與本件
無直接牽連，蓋桃園縣政府與原告之法人格並不相同，自無從代原告承認或否認有無
違規事實。從而縱使桃園縣有部分鄉鎮市垃圾被傾倒於被告轄區內，亦不得因而推測
原告曾為違法傾倒垃圾。(四)關於中國時報報載，違規隨意傾倒廢棄物之垃圾處理清潔
業者包括承包原告垃圾處理之介興事業公司部分：被告固又舉八十五年八月三日之中
國時報報載，違規隨意傾倒廢棄物之垃圾處理清潔業者包括承包原告垃圾處理之介興
事業公司云云，然此至多僅推斷該業者有違規傾倒之事實，至於該業者將廢棄物傾倒
於何處，又傾倒之垃圾是否為承包原告轄區內之垃圾，亦無從得知，而被告並未當場
查獲濫倒之車輛及司機，是其據前開報紙記載而推斷其轄區內小叮噹附近山坡地遭傾
倒埋藏之廢棄物係由介興事業公司所為，顯係臆測之詞，並不可採為認定事實之證據
。(五)綜上所陳，被告所舉之證據，均係臆測之詞，不具證據力，皆不足證明被告轄區
內被違法傾倒之垃圾乃原告轄區之垃圾，尤不能證明原告有違規傾倒垃圾之行為。二
、台灣省環保處北區環保中心「垃圾轉運聯合稽查計畫」工作日誌應足為有利原告之
證據。查台灣省環保處北區環保中心「垃圾轉運聯合稽查計畫」工作日誌中，「稽查
經過與結果」明確記載承包原告垃圾處理之介興事業公司確實係將垃圾傾倒於台北縣
八里下罟子私人垃圾場，並未有介興事業公司違法傾倒垃圾於被告轄區之記載。被告
雖否認前開工作日誌之證據力，然查，前開稽查，係採突擊稽查之方式，在介興事業
公司不知情之情況下跟蹤尾隨而進行。介興事業公司在不知被跟蹤之情況下，並未將
垃圾濫倒於不合法之地區。依此而論，如被告主張介興事業公司其他垃圾仍有濫倒情
事，自應提出積極明確之反證，爰請判決撤銷一再訴願決定及原處分等語。
被告答辯意旨略謂︰一、被告於八十五年六月十一日開挖時，現場有台灣省政府環境
保護處人員、新竹縣政府、被告暨桃園縣環境保護局王課長等在現場會勘，檢當時
挖出之廢棄物，確有桃園縣中壢市及平鎮市等住址之垃圾混雜其中，有台灣省政府環
境保護處八十六年二月十五日八六環四字第一六四五五號函為證，又本件桃園縣垃圾
違規傾倒被告轄區案，桃園縣政府已遭監察院糾正在案，且該縣府曾多次行文表達希
望採行由被告代為處理或委託合法業者代為清除而由該府付費之處理方式，即可知桃
園縣之一般廢棄物違法傾倒於被告轄區乃是事實。二、八十五年八月三日中國時報報
載有十四家清除業者因嚴重違規隨意傾倒廢棄物遭省環保處吊銷廢棄物清除許可證，
經詳閱該報，發現其中之介興事業公司即為承包平鎮市垃圾處理之清潔業者，而被告
於八十七年四月二十四日於小叮噹附近山坡地再度辦理開挖作業時，確實發現甚多屬
於平鎮市之一般廢棄物混雜其中，據此可推斷被告轄區內小叮噹附近山坡地遭傾倒埋
藏之廢棄物應係該清除業者隨意傾倒所為。三、依原告檢送之台灣省環保處北區環保
中心「垃圾轉運聯合稽查計畫」工作日誌影本所顯示的僅為原告將一時一地部分之垃
圾傾倒於八里鄉，並不能因此推翻其將轄內一般廢棄物傾倒於本鄉造成污染之事實。
四、綜上觀之，原告違反廢棄物清理法第十二條第二款之規定屬實，被告依據廢棄物
清理法第二十三條規定予以處分並於八十五年八月十六日起按日連續科以罰鍰，乃係
依法辦理並無不當及違法之處，原告主張撤銷原處分乙節為無理由，請判決駁回原告
之訴等語。
    理  由
按「在指定清除地區內嚴禁有污染地面、池塘、水溝．．．或其他土地定物行為。
」「有違反第十二條各款規定情形者，處四百元以上一千五百元以下罰鍰。經通知限
期改善，仍未遵行者按日連續處罰。」為廢棄物清理法第十二條第二款、第二十三條
第三款所明定。本件新竹縣環境保護局稽查人員於八十五年五月二十五日會同被告至
新豐鄉○○○段山坡地實地稽查時，發現原告將廢棄物傾倒埋藏於該處，乃予以告發
，移由被告以原告違反廢棄物清理法第十二條第二款規定，依同法第二十三條第三款
處罰鍰一千五百元（折合新台幣四千五百元），並限於文到一個月內改善。嗣原告未
依規定限期內改善完畢，再處罰鍰一千五百元（折合新台幣四千五百元），揆諸首揭
規定，洵無不合。原告起訴為前揭主張，惟查本件被告於八十五年六月十一日會同台
灣省政府環保處、新竹縣政府及桃園縣環保局在現場開挖，經檢其所挖出之廢棄物
，發現有原告所屬住址之垃圾混雜其中，此有台灣省政府環保處八十六年二月十五日
八六環四字第一六四五五號函可證。參以桃園縣垃圾違規傾倒於被告轄區一案，經監
察院糾正有案，而該縣政府並多次行文希望採行由被告代為處理或委託合法業者代為
清除等情，其有前揭違規情形，實堪認定。至原告所提台灣省環保處北區環保中心「
垃圾轉運聯合稽查計畫」工作日誌影本，所載八十五年三月十七日十九時至翌日凌晨
，在平鎮垃圾轉運站突檢結果，僅足證明原告將部分垃圾傾倒於台北縣八里鄉，亦難
據為原告有利之認定。從而原告主張系爭廢棄物非伊所傾倒，尚非可採。被告據以處
罰，核無違誤，一再訴願決定遞予維持，俱無不合。原告之訴為無理由，應予駁回。
據上論結，本件原告之訴為無理由，爰依行政訴訟法第二十六條後段，判決如主文。
中    華    民    國     八十九      年      三      月       三        日
                    行 政 法 院 第 四 庭
                                審 判 長 評  事      葉  振  權
                                         評  事      吳  錦  龍
                                         評  事      吳  明  鴻
                                         評  事      尤  三  謀
                                         評  事      陳  光  秀
右  正  本  證  明  與  原  本  無  異
                                         法院書記官  張  惠  美
中    華    民    國     八十九      年      三      月       四        日


司法院資訊處製作；財團法人民間司法改革基金會備份。
